【裁判字號】    99,簡,385
【裁判日期】    990810
【裁判案由】    綜合所得稅
【裁判全文】
臺北高等行政法院判決
                                       99年度簡字第385號
原      告  甲○○
訴訟代理人  乙○○ ○○○
被      告  財政部臺北市國稅局
代  表  人  丙○○○○○○住同上
上列當事人間綜合所得稅事件，原告不服財政部中華民國99年4
月15日台財訴字第09900115260號（案號：第09900209號）訴願
決定，提起行政訴訟，本院判決如下：
    主  文
原告之訴駁回。
訴訟費用由原告負擔。
    事  實
一、事實概要：
    緣原告（原名蔡麗文；民國97年10月1 日申准變更為甲○○
    ）民國（下同）93年度綜合所得稅結算申報，經法務部調查
    局臺北市調查處（以下簡稱臺北市調查處）及被告機關查獲
    漏報取自永達保險經紀人股份有限公司（以下簡稱永達公司
    ）薪資所得新臺幣（下同）1,868,400 元，另經被告機關查
    獲漏報利息所得5,872 元，經歸戶核定其當年度綜合所得總
    額3,579,835元，補徵稅額325,218元，並按所漏稅額511,21
    9元分別處0.5倍及0.2倍之罰鍰255,129元。原告不服，申請
    復查，未獲變更，提起訴願，經財政部台財訴字第09800433
    450 號訴願決定，將原處分（復查決定）關於罰鍰部分撤銷
    ，囑由被告機關另為處分；其餘訴願駁回。嗣被告機關依財
    政部撤銷意旨重核復查決定，核減罰鍰152,886 元，變更罰
    鍰為102,243 元。原告仍表不服，提起訴願遭決定駁回，遂
    提起本件行政訴訟。
二、兩造聲明：
    (一)原告聲明求為判決：1.訴願決定、原處分不利於原告之部
                          分均撤銷。
                        2.訴訟費用由被告負擔。
    (二)被告聲明求為判決：1.駁回原告之訴。
                        2.訴訟費用由原告負擔。
三、兩造之爭點：被告以原告漏報系爭薪資所得，按所漏稅額處
    0.2倍罰鍰102,243元，是否適法？
    (一)原告主張之理由：
      1.有關被告機關核定原告短報本人薪資所得，係任職公司
        為協助原告等業務員利於執行業務推展，提供原告使用
        及保管公務租賃車輛，而支付之租金費用，惟其應歸屬
        任職公司營業費用，抑或原告之薪資所得，法律見解紛
        歧，此由法務部調查局臺北市調查處（原證2 ）及臺灣
        臺北地方法院檢察署（原證3 ）認定益證，自有不可避
        免之法規錯誤存在，應不可歸責原告其中一種可能之解
        釋。
        (1)按「保險業務員因為所屬公司招攬保險業務而發生之
          文具用品費、差旅費、郵電費、印刷費及廣告費、交
          際費、訓練費、交通及油料費等，依據現行所得稅法
          規定，其屬保險公司之營業費用者，可由保險公司依
          營利事業所得稅查核準則有關規定檢據依費用性質核
          實列報，不宜約定由保險業務員自行吸收或負擔，並
          併同薪資給付，成為業務員薪資之一部分，而由保險
          公司逕以『薪資支出』科目列支。」乃財政部95年6
          月28日台財稅字第09504063430 號函釋（下稱95年函
          釋，原證4 ）所明定。茲此，凡屬營利事業之營業費
          用者，應由營利事業依營利事業所得稅查核準則（下
          稱查核準則）有關規定列報，換言之，非屬薪資支出
          列報者，不應歸屬為員工薪資所得之一部分。經查永
          達公司製訂之車輛使用辦法第一條規定：「為協助同
          仁執行業務，特訂本辦法。本辦法所指『車輛』係指
          公務用之租賃車輛及公務用之私人車輛。」（請詳偵
          查卷證據目錄二、永達公司「修訂車輛使用辦法及公
          佈相關作業流程」），系爭租賃公務車係原告為永達
          公司招攬保險業務使用，除陸續招攬新業務，此彙整
          原告經手之要保書明細（原證5 ）供核，獲取初年度
          服務報酬外，亦需服務原有保戶，包括通知繳交及收
          取保費、處理保戶理賠等問題，以繼續獲取續年度服
          務報酬，此等活動均有使用車輛或其他交通工具之需
          ，是依上開事實，再再證明系爭租賃車輛之公務用途
          ，此參諸司法院95年9月18日院台廳行一字第0950020
          772號函：「肆、調查證據十九、無庸舉證之事實(三
          )擬制或推定之事實：3. 事實上之推定：行政法院得
          依已明瞭之事實，推定應證事實之真偽，應證之事實
          雖無直接證據足資證明，但可應用經驗法則，依已明
          確之間接事實，推定其真偽。有間接證據證明間接事
          實者，即得據以推定應證事實之真偽。惟仍應令當事
          人就該推定之事實為辯論。」益證。另有關系爭車輛
          因使用產生之相關費用，經查系爭年度有回數票等，
          謹提供入帳之傳票如證物六，且該等費用業經被告機
          關核認任職公司營業費用在案，是發生該等費用之主
          體（系爭公務車）亦應認屬為經營本業或附屬業務使
          用無疑。是依前揭財政部95年函釋，該支出係屬任職
          公司非薪資支出之營業費用，自不應核認為原告之薪
          資所得。
        (2)另按最高行政法院32判字第18號判例：「司法機關所
          為之確定判決其判決中已定事項若在行政上發生問題
          時則行政官署不可不以之為既判事項而從其判決處理
          此為行政權與司法權分立之國家一般通例」，是以，
          基於刑事司法機關調查證據之程序，其認定事實須達
          到超越合理懷疑之程度，遠較行政機關調查證據為周
          延，則行政機關應尊重司法機關所為之確定判決。另
          按司法院釋字第392號解釋：「憲法第8條第1 項所規
          定之『司法機關』，自非僅指同法第77條規定之司法
          機關而言，而係包括檢察機關在內之廣義司法機關。
          」（原證7 ），茲此，地方法院檢察署之不起訴處分
          書所認定之事實，符合司法正義程序，行政機關亦應
          予尊重。有財政部96年11月2日台財訴字第096003012
          10號訴願決定書：「次按刑事訴訟法第260 條規定：
          『不起訴處分已確定或緩起訴處分期滿未經撤銷者，
          非有下列情形之一，不得對於同一案件再行起訴：…
          …。』其修正理由一稱：『本法對於檢察官之起訴裁
          量權已有適當之內部及外部監督，對於不起訴處分已
          確定或緩起訴期滿未經撤銷者，自宜賦予實質之確定
          力。』可知檢察官所為之不起訴處分已確定者，具有
          實質之確定力，非但檢察官有其拘束效力（除有該條
          但書情形之一外，不得對於同一案件再行起訴），對
          於第三人亦應受實質確定力之拘束。另行政法與刑法
          雖畛域不同，構成要件各別，司法機關與行政機關可
          各本於權責依法審理認定，兩者並無必然關係，惟基
          於刑事司法機關（如地方法院檢察署）調查證據之程
          序，其認定事實須達到超越合理懷疑之程度，遠較行
          政機關調查證據為周延，則行政機關亦應尊重已生實
          質確定力之不起訴處分所認定之事實。」（原證8 ）
          益證。經查原告任職之保險經紀公司於系爭年度將業
          務拓展費併同薪資發放，如已先由任職公司支付之營
          業費用部分，再由業務拓展費內扣除，因扣除部分係
          屬任職公司之營業費用，任職公司依前揭規定，未列
          入原告薪資所得，並無不合。惟法務部調查局臺北市
          調查處誤認任職公司藉由此掩飾與業務無關之購車支
          出幫助員工逃漏個人綜合所得稅，而將本件通報被告
          機關核處，嗣經臺灣臺北地方法院檢察署檢察官偵查
          後，認定「永達公司業務人員傭酬，已包含所有業務
          拓展費用，全額列入薪資所得而非執行業務所得，因
          招攬保險業務而發生之業務發展費用理應列報公司營
          業費用，永達公司自業務人員薪資中調整，亦即車輛
          租金由員工傭酬中扣除，由租賃車商提供租金發票向
          永達公司請款，由永達公司統一支付車輛租金。難認
          被告有因此而使員工薪資名目減少而幫助該等員工逃
          漏個人綜合所得稅情事。」（原證3 ），茲此，依前
          揭最高行政法院32年判字第18號判例及司法院釋字第
          392 號解釋，被告機關應以檢察機關確定文書所認定
          之事實為既判事項。
        (3)綜上，依所得稅法及財政部95年函釋規定，因招攬業
          務而發生之各項費用得列報營利事業之營業費用，是
          以本件系爭公務車用途影響其租金性質，即應歸屬任
          職公司營業費用，抑或屬原告等業務員之薪資所得，
          此由臺北市調查處及臺北地方法院檢察署檢察官之認
          定，益證其法律見解之不同，自不可歸責原告其中一
          種可能之解釋，符合無過失認定，應不予處罰。
      2.依行政罰法第7 條規定，違反行政法上義務之行為，有
        出於故意或過失者，始得處罰，原告依任職公司開立之
        扣繳憑單申報，且以給付總額悉數列報，難謂有過失之
        情，應予撤銷。
        (1)按「納稅義務人已依本法規定辦理結算申報，但對依
          本法規定應申報課稅之所得額有漏報或短報情事者，
          處以所漏稅額2倍以下之罰鍰。」固為所得稅法第110
          條第1 項規定，惟按行政罰法第7條第1項規定，倘違
          反行政法上義務之行為，有出於故意或過失者，始應
          處罰，此參諸司法院大法官會議釋字第275 號解釋文
          「人民違反法律上之義務而應受行政罰之行為，法律
          無特別規定時，雖不以出於故意為必要，仍須以過失
          為其責任條件。但應受行政罰之行為，僅須違反禁止
          規定或作為義務，而不以發生損害或危險為其要件者
          ，推定為有過失，於行為人不能舉證證明自己無過失
          時，即應受處罰。」益證。
        (2)次按「納稅義務人有左列各項所得者，應由扣繳義務
          人於給付時，依規定之扣繳率或扣繳辦法，扣取稅款
          ，並依第92條規定繳納之：二、機關、團體、事業或
          執行業務者所給付之薪資、利息、租金、佣金、權利
          金、競技、競賽或機會中獎之獎金或給與、退休金、
          資遣費、退職金、離職金、終身俸、非屬保險給付之
          養老金、執行業務者之報酬，及給付在中華民國境內
          無固定營業場所及營業代理人之國外營利事業之所得
          。」為所得稅法第88條第1項第2類規定。據此，如納
          稅義務人因職務上或工作上自機關、團體、事業或執
          行業務者取得之薪資所得，應由該機關、團體、事業
          或執行業務者依相關規定扣繳並通知納稅義務人薪資
          總額，以利納稅義務人申報綜合所得稅，縱自薪資所
          得中有扣付款項之情，應以扣付前之金額通知納稅義
          務人當年度之薪資所得金額，此參諸財政部68年05月
          24日台財稅第33363 號函釋「勞工薪資所得每月扣繳
          稅款之計算，係以每月在職務上或工作上取得之各種
          收入為所得額，亦即扣繳憑單中應填載之（薪資所得
          ）給付總額。其由雇主自上項薪資所得中扣付之工會
          會費、職工福利金、交通費及保險費等，於計算扣繳
          稅款時，不得自薪資所得中減除。」規定意旨益證，
          是以本件原告依任職公司開立之扣繳憑單申報，且以
          給付總額悉數列報，難謂有過失之情，應予撤銷。
        (3)另觀諸稅務違章案件減免處罰標準第3條第2項規定：
          「綜合所得稅納稅義務人依所得稅法第110 條規定應
          處罰鍰案件，有下列情事之一者，免予處罰：一、納
          稅義務人透過網際網路辦理結算申報，其經調查核定
          短漏報之課稅所得，符合下列情形：（二）屬納稅義
          務人依規定向財政部財稅資料中心或稽徵機關查詢，
          而該機關未能提供之所得資料。」及其修正理由第四
          點：「納稅義務人利用網際網路辦理綜合所得稅結算
          申報，於近年來賡續推動下，納稅義務人普遍已有期
          待渠等依規定向稽徵機關查詢而取得之扣免繳憑單、
          股利憑單等所得資料應屬完整，並據以透過網際網路
          辦理結算申報。倘係因扣繳義務人、營利事業或信託
          行為之受託人未於規定期限內申報或未據實填報等由
          ，造成稽徵機關提供之所得資料不完整，從而納稅義
          務人憑以透過網際網路辦理結算申報有短漏報課稅所
          得情事，似不宜歸責於納稅義務人。」足證納稅義務
          人因扣繳義務人未於規定期限內申報或未據實填報扣
          繳所得者，而納稅義務人就扣繳通報之所得業已悉數
          申報，仍有短漏報課稅所得者，難謂納稅義務人有應
          注意、能注意而不注意之過失，得免依所得稅法第11
          0 規定處罰。經查本件原告依任職公司開立之扣繳憑
          單申報薪資所得，且業以給付總額悉數列報，至公務
          車輛租賃契約由原告與任職公司及租賃公司簽訂，係
          因契約中涉及保管人之權利義務，故原告亦須為立約
          人，於合約上簽名用印，況且租賃標的為公務車輛，
          為任職公司為協助原告等業務員利於業務推展，依財
          政部規定系爭租金支出應屬任職公司之營業費用，要
          非原告之薪資所得，揆諸前揭說明，難謂有過失之情
          ，應免予處罰。訴願決定書所稱「訴願人列名系爭車
          輛租賃合約之使用人，並於合約上簽名用印，…自應
          受罰。」，應有誤解。
      3.另按行政罰法第24條規定「一行為不二罰」原則，有關
        系爭車輛租金，扣繳義務人（原告任職公司之負責人）
        業經被告機關依法科處罰鍰，自不應再對納稅義務人（
        原告）予以處罰，此亦符前揭免罰規定意旨，敬請鑒察
        。
        (1)按「一行為違反數個行政法上義務規定而應處罰鍰者
          ，依法定罰鍰額最高之規定裁處。但裁處之額度，不
          得低於各該規定之罰鍰最低額（第1 項）。前項違反
          行法上義務行為，除應處罰鍰外，另有沒入或其他種
          類行政罰之處罰者，得依該規定併為裁處。但其處罰
          種類相同，如從一重處罰已足以達成行政目的者，不
          得重複裁處（第2 項）。一行為違反社會秩序維護法
          及其他行政法上義務規定而應受處罰，如已裁處拘留
          者，不再受罰鍰之處罰（第3項）。」為行政罰法第2
          4 條所規定之一行為不二罰原則，且其應具憲法位階
          。（參諸司法院大法官釋字第604 號解釋協同意見書
          「『一行為不二罰原則』又稱『禁止雙重處罰原則』
          ，顧名思義，指就人民同一違法行為，禁止國家為多
          次之處罰，其不僅禁止於一行為已受到處罰後，對同
          一行為再行追訴、處罰，也禁止對同一行為同時作多
          次的處罰。我國憲法固然沒有『一行為不二罰原則』
          的明文，但是從法治國家所要求的法安定原則、信賴
          保護原則以及比例原則均可以得出同一行為不能重複
          處罰的要求。因而，『一行為不二罰原則』是一具有
          憲法位階的原理原則。」）
        (2)另就系爭車輛租金，如歸屬為薪資所得，則按所得稅
          法第114 條規定：「扣繳義務人有左列情事之一者，
          分別依各該款規定處罰：一、扣繳義務人未依第88條
          規定扣繳稅款者，除限期責令補繳應扣未扣或短扣之
          稅款及補報扣繳憑單外，並按應扣未扣或短扣之稅額
          處1 倍以下之罰鍰；其未於限期內補繳應扣未扣或短
          扣之稅款，或不按實補報扣繳憑單者，應按應扣未扣
          或短扣之稅額處3 倍以下之罰鍰。二、扣繳義務人已
          依本法扣繳稅款，而未依第92條規定之期限按實填報
          或填發扣繳憑單者，除限期責令補報或填發外，應按
          扣繳稅額處20% 之罰鍰。但最高不得超過二萬元，最
          低不得少於一千五百元；逾期自動申報或填發者，減
          半處罰。經稽徵機關限期責令補報或填發扣繳憑單，
          扣繳義務人未依限按實補報或填發者，應按扣繳稅額
          處3 倍以下之罰鍰。但最高不得超過四萬五千元，最
          低不得少於三千元。三、扣繳義務人逾第92條規定期
          限繳納所扣稅款者，每逾2 日加徵1%滯納金。」對扣
          繳義務人予以處罰，則納稅義務人已依扣繳憑單申報
          ，自不宜再對納稅義務人予以處罰，以符前揭一行為
          不二罰原則暨前揭免罰規定。
        (3)經查本件扣繳義務人（即永達公司負責人）業依被告
          機關97年6月13日財北國稅中南綜所一字第097021343
          5 號函規定，補繳稅款並補報扣繳憑單，且經被告機
          關依法就應補繳稅款處1 倍罰鍰在案，而原告（即納
          稅義務人）依任職公司掣發之扣繳憑單悉數申報所得
          ，而致短漏報課稅所得，難謂非屬同一行為，是依前
          揭一行為不二罰原則，自不應再予處罰，此由前揭免
          罰規定之修正理由：「倘係因扣繳義務人、營利事業
          或信託行為之受託人未於規定期限內申報或未據實填
          報等由，造成稽徵機關提供之所得資料不完整，從而
          納稅義務人憑以透過網際網路辦理結算申報有短漏報
          課稅所得情事，似不宜歸責於納稅義務人。」益足為
          本件撤銷之參採。
      4.退萬言步，縱如被告機關核定有短報薪資所得之情，須
        依前揭所得稅法第110條第1項規定處罰時，漏稅額應參
        照依該法條第2 項核定之「補徵應納稅額」計算，准予
        扣除系爭所得之扣繳稅額。
        (1)按「違章情形：短漏報所得屬已填報扣免繳憑單、股
          利憑單及緩課股票轉讓所得申報憑單之所得，且無第
          三點情形者。裁罰金額或倍數：處所漏稅額0.2 倍之
          罰鍰。」為稅務違章案件裁罰金額或倍數參考表有關
          違反所得稅法第110條第1項之相關規定，茲此，本件
          違章經原告處所漏稅額0.2 倍之罰鍰，足證被告機關
          核認系爭短報之薪資所得屬已填報扣繳憑單，是按財
          政部73年09月03日台財稅第59051號函釋規定：「（
          一）已依法辦理結算申報者：
          ｛〔（申報所得額+核定應稅免罰所得額+短漏報所
            得額）-（免稅額+扣除額）〕×稅率-累進差額｝-
            抵稅額=全部應納稅額
          ｛〔（申報所得額+核定應稅免罰所得額）-（免稅
            額+扣除額）〕×稅率-累進差額｝-抵稅額=申報及
            核定應稅免罰部分應納稅額
          全部應納稅額-申報及核定應稅免罰部分應納稅額-
            短漏報所得額之扣繳稅額-申報部分經核定之退稅
            額（不分已否退還）=漏稅額」。其「漏稅額」之
            計算，應得減除「短漏報所得額之扣繳稅額」。
        (2)依「五、綜上，納稅義務人經發現短漏報屬應扣繳之
          課稅所得並應依規定裁罰之案件，其漏稅額計算之基
          準，應以  鈞部82年11月3日台財稅第821501458號函
          規定之調查基準日短漏報之所得，及已繳納之稅款為
          計算漏稅額之基準。如納稅義務人短漏報之所得於調
          查基準日前，業經扣繳義務人辦理扣繳者，於計算漏
          稅額時，自得減除系爭短漏報所得已繳納之扣繳稅款
          ；否則即不得減除。」固為財政部賦稅署96年12月18
          日台稅一發字第09604554530 號函（下稱財政部96年
          函釋）規定，惟按「左列事項應以法律定之：一、憲
          法或法律有明文規定，應以法律定之者。二、關於人
          民之權利、義務者。三、關於國家各機關之組織者。
          四、其他重要事項之應以法律定之者。」、「應以法
          律規定之事項，不得以命令定之。」及「本法所稱行
          政規則，係指上級機關對下級機關，或長官對屬官，
          依其權限或職權為規範機關內部秩序及運作，所為非
          直接對外發生法規範效力之一般、抽象之規定。（第
          1 項）行政規則包括下列各款之規定：一、關於機關
          內部組織、事務之分配、業務處理方式、人事管理等
          一般性規定。二、為協助下級機關或屬官統一解釋法
          令、認定事實、及行政裁量權，而訂頒之解釋性規定
          及裁量基準。（第2項）」分別為中央法規標準法第4
          條、同法第5條及行政程序法第159條規定，是以行政
          規則不應就人民權利義務加以規定，否則即有違法律
          保留原則。
        (3)再按「本法施行前，行政機關依中央法規標準法第7
          條訂定之命令，須以法律規定或以法律明列其授權依
          據者，應於本法施行後2 年內，以法律規定或以法律
          明列其授權依據後修正或訂定；逾期失效。」為行政
          程序法第174條之1定有明文，凡規範內容涉及人民之
          權利義務者，不論係職權命令或法規命令，均須依前
          揭行政程序法第174條之1規定，於施行後2 年內改以
          法律規定，或於法律中增列其授權依據後修正或重新
          訂定之，逾期即失其效力，以符租稅法律主義，倘行
          政機關僅以行政命令添加法律所無之限制，即違反租
          稅法律主義，此參諸關稅法於93年5月5日修正公布之
          增列第18條（原第14條）第4 項規定：「依法得減免
          關稅之進口貨物，未依前項第1 款規定申請繳納保證
          金而繳稅者，得於貨物進口放行前或放行後4 個月內
          ，檢具減、免關稅證明文件申請補正及退還其應退之
          關稅。」之立法理由所載：「第4 項新增。財政部86
          年4月17日台財關第862000293號函之內容，涉及人民
          權利義務之免稅規定，爰提升法律位階，於本法中訂
          定，以符租稅法定主義。」即明。復揆諸大院94年度
          簡字第01023 號判決：「理由二（三）亦足證被告據
          以駁回原告申請所引之財政部上開函令，已涉及人民
          權利義務，依行政程序法第174條之1規定，應以法律
          或法律明列授權而訂定命令而行之，財政部於行政程
          序法90年1月1日施行後2 年內，未改以法律規定，或
          於法律中增列其授權依據後修正或重新訂定之，則自
          92年1月1日以後，該函令即已失其效力，被告亦不得
          加以適用。」亦有相同見解。
        (4)況查所得稅法第110條第1項規定：「納稅義務人已依
          本法規定辦理結算申報，但對依本法規定應申報課稅
          之所得額有漏報或短報情事者，處以所漏稅額2 倍以
          下之罰鍰。」之「漏稅額」計算，揆諸同法條第2 項
          規定：「納稅義務人未依本法規定自行辦理結算申報
          ，而經稽徵機關調查，發現有依本法規定課稅之所得
          稅者，除依法核定補徵應納稅額外，應照補徵稅額，
          處3倍以下之罰鍰。」已依所得稅法第110條第1 項規
          定辦理結算申報者，其「漏稅額」應不高於該法條第
          2 項未依規定辦理結算申報所核定之「補徵應納稅額
          」，始符憲法之比例原則。另查第2 項核定之「補徵
          應納稅額」，係依所得稅法第71條第1 項前段規定：
          「納稅義務人應於每年5月1日起至5 月31日止，填具
          結算申報書，向該管稽徵機關，申報其上一年度內構
          成綜合所得總額或營利事業收入總額之項目及數額，
          以及有關減免、扣除之事實，並應依其全年應納稅額
          減除暫繳稅額、尚未抵繳之扣繳稅額及可扣抵稅額，
          計算其應納之結算稅額，於申報前自行繳納。」計算
          ，得減除尚未抵繳之扣繳稅額，是依前揭論理原則，
          本件係已依法辦理結算申報，其漏稅額應參照第2 項
          之計算，准予減除應扣繳稅額。惟前揭財政部96年函
          釋規定將致已申報者計算之「漏稅額」大於未申報者
          計算之「補徵應納稅額」，與憲法之比例原則有悖，
          依憲法第172 條命令不能牴觸憲法或法律原則之法令
          位階規定，應屬無效。
        (5)末按「行政行為，非有正當理由，不得為差別待遇。
          」乃行政程序法第6 條所明定行政法之平等原則，此
          平等原則係自憲法第7 條規定而來，即禁止差別待遇
          原則，換言之，行政權之行使，不論在實體上或程序
          上，相同事件應為相同處理，非有合理之正當理由，
          不得為差別待遇；是對於案情相同之案件，應為相同
          之行政處分，方符行政程序法之要求，有最高行政法
          院93年判字第1611號判決：「事物的本質相同者，應
          作相同的處理，但事物的本質不同時，則應作不同的
          處理，方符合平等原則」益證。經查與本件相同案情
          （鈞院98年度訴字第1567號），被告機關於計算漏稅
          額時，業依規定扣除系爭所得之扣繳稅額並核定在案
          ，迭經復查決定及訴願決定（原證9 ）亦是認，惟訴
          願決定書另以「該公司始於97年9 月30日補繳稅款並
          補報扣繳憑單，業在調查基準日（96年4 月10日財北
          國稅審三字第0960217676號函請該公司提示相關資料
          ）後所為」為由，核認原告計算漏稅額時，不得減除
          該已依法繳納之扣繳稅額，顯與前揭行政程序法第6
          條之平等原則及憲法賦予平等權有悖，應予撤銷。
      5.綜上所述，任職公司按財政部95年函釋規定，以扣除屬
        系爭車輛租金等營業費用後金額，開立扣繳憑單，原告
        依該扣繳憑單悉數申報薪資所得，實無過失之情，請判
        決如訴之聲明。
    (二)被告主張之理由：
      1.按「薪資所得：凡公、教、軍、警、公私事業職工薪資
        及提供勞務者之所得：一、薪資所得之計算，以在職務
        上或工作上取得之各種薪資收入為所得額。二、前項薪
        資包括：薪金、俸給、工資、津貼、歲費、獎金、紅利
        及各種補助費。……」、「納稅義務人應於每年5月1日
        起至5 月31日止，填具結算申報書，向該管稽徵機關，
        申報其上一年度內構成綜合所得總額……之項目及數額
        ，以及有關減免、扣除之事實，並應依其全年應納稅額
        減除……扣繳稅額及可扣抵稅額，計算其應納之結算稅
        額，於申報前自行繳納。……」、「納稅義務人已依本
        法規定辦理結算、決算或清算申報，而對依本法規定應
        申報課稅之所得額有漏報或短報情事者，處以所漏稅額
        2倍以下之罰鍰。」為行為時所得稅法第14條第1項第3
        類第1款、第2款、第71條第1項及現行同法第110條第1
        項所明定。次按「……納稅義務人經發現短漏報屬應扣
        繳之課稅得並應依規定裁罰之案件，其漏稅額計算之基
        準，應以……82年11月3日台財稅第821501458號函規定
        之調查基準日短漏報之所得，及已繳納之稅款為計算漏
        稅額之基準。如納稅義務人短漏報之所得於調查基準日
        前，業經扣繳義務人辦理扣繳者，於計算漏稅額時，自
        得減除系爭短漏報所得已繳納之扣繳稅款；否則即不得
        減除。」為財政部賦稅署96年12月18日台稅一發字第09
        604554530 號函所明釋。又「綜合所得稅納稅義務人依
        所得稅法第110 條規定應處罰鍰案件，有下列情事之一
        者，免予處罰：一、納稅義務人透過網際網路辦理結算
        申報，其經調查核定短漏報之課稅所得，符合下列情形
        ：（一）屬扣繳義務人……依法應彙報稽徵機關之各類
        所得扣繳暨免扣繳憑單……之所得資料。（二）屬納稅
        義務人依規定向財政部財稅資料中心或稽徵機關查詢，
        而該機關未能提供之所得資料。……前項第1 款規定自
        95年度綜合所得稅結算申報案件適用之。」為財政部96
        年4 月27日修正稅務違章案件減免處罰標準第3條第2項
        及第3項所規定。
      2.原告93年度綜合所得稅結算申報，經臺北市調查處及被
        告查獲原告漏報取自永達公司薪資所得1,868,400 元，
        另經被告所屬本局大同稽徵所查獲漏報利息所得5,872
        元，歸課綜合所得總額3,579,835元，補徵稅額325,218
        元，並經被告按所漏稅額511,219元分別處0.5 倍及0.2
        倍罰鍰255,129元{511,219元×[(1,868,400元×0.5倍)
        ＋(5,872元×0.2倍)]÷1,874,272元} 。原告不服，申
        經被告復查結果未獲變更，訴經財政部98年10月21日台
        財訴字第09800433450 號訴願決定，將罰鍰部分撤銷，
        責由被告另為處分。被告重核復查決定略以，本件查得
        原告漏報取自永達公司薪資所得違章事實明確，且為財
        政部前揭訴願決定所採認，原告既有是項所得即應依法
        辦理申報，其未就實際所得予以申報，致漏報系爭所得
        核有過失之責。惟依稅務違章案件裁罰金額或倍數參考
        表規定，關於納稅義務人違反所得稅法第110條第1項規
        定，短漏報所得屬已填報扣免繳憑單、股利憑單及緩課
        股票轉讓所得申報憑單之所得，且無夫妻所得分開申報
        逃漏所得稅、虛報免稅額或扣除額或以他人名義分散所
        得之情形者，應按所漏稅額處0.2 倍之罰鍰。查原告漏
        報取自永達公司薪資所得屬（裁罰前）已填報扣免繳憑
        單之所得，符合前開規定，應按所漏稅額處0.2 倍罰鍰
        ，原處罰鍰准予追減152,886元，變更罰鍰為102,243元
        。
      3.本件原告93年度任職於永達公司，該公司於93年12月1
        日與普羅小客車租賃股份有限公司（以下簡稱普羅公司
        ）簽訂「車輛租賃契約」，約定由普羅公司出租汽車1
        輛（廠牌型式：LEXUS RX330、排氣量3,300C.C.、牌照
        號碼：ZZ-4369）予永達公司，每月租金為155,700元，
        車輛保證金為700,000 元，並由原告擔任車輛保管人，
        實際使用及保管系爭車輛。經臺北市調查處及被告查得
        前開車輛每月租金，係由永達公司墊付予普羅公司，以
        「營業費用－租金支出」科目列帳，並從原告薪資中扣
        取，再以應發放之薪資總額扣除車輛租金後之淨額，列
        報原告之薪資費用。93年度永達公司以租賃車輛之名義
        ，扣取原告薪資計1,868,400 元，原告亦以扣除車輛租
        金後之薪資淨額列報其薪資所得，有原告與車商簽署之
        「公務車輛租賃附屬契約」、汽車買受人曾朝國（原告
        配偶之兄）與車商簽署「汽車買賣合約書」、租賃到期
        買回車輛發票及員工支付車輛租金薪資扣款彙整表等資
        料【請參見原處分卷第118－128頁】可稽。原告既列名
        系爭車輛租賃合約之保管人，並於合約上簽名用印，亦
        同意永達公司將租金自其每月應領薪資中予以扣除，是
        原告對於永達公司開立扣繳憑單所載之金額乃已扣除租
        金後之餘額，自不能諉為不知，觀其執為漏報之理由，
        尚非不可避免，又其縱對系爭所得之性質及是否應申報
        有所疑義，亦非不可向稅捐機關查詢，於獲得正確及充
        分之資訊後申報，原告捨此不為，而逕自未依規定辦理
        報繳，致漏報系爭所得1,868,400元，自應受罰。
      4.查行政罰法第24條所指之「一行為不二罰」原則，係指
        一個行為違反數個行政義務時有其適用。原告所指永達
        公司負責人吳文永違反之扣繳義務，經被告依所得稅法
        第114條第1款處以罰鍰，與原告漏報所得，被告按所得
        稅法第110 條規定處罰鍰，二者構成要件不同，亦非一
        行為，是本件核無行政罰法第24條規定之適用。
      5.次查永達公司有短報員工薪資所得情節係臺北市調查處
        及被告查獲，經被告所屬中南稽徵所限期責令該公司負
        責人吳文永補繳應扣未扣稅款及補報扣繳憑單，亦即被
        告查獲原告93年度漏報系爭薪資所得1,868,400 元時，
        永達公司並未填報扣繳憑單，系爭扣繳稅款係經查獲後
        始補繳，依財政部賦稅署96年12月18日台稅一發字第09
        604554530 號函釋意旨，本件於計算系爭漏稅額時，自
        不得減除該筆短報所得之扣繳稅款。又查首揭減免處罰
        標準第3條第3項規定，係自95年度綜合所得稅結算申報
        案件適用，本件係93年度綜合所得稅申報案件，自無前
        開規定之適用。是被告以原告漏報取自永達公司薪資所
        得屬（裁罰前）已填報扣免繳憑單之所得，按所漏稅額
        處0.2倍罰鍰並無違誤。
      6.據上論述，本件原處分（重核復查決定）、訴願決定均
        無違誤，為此請求判決如被告答辯聲明。
    理  由
一、本件原告對於被告機關處罰鍰102,243 元不服請求撤銷；爭
    訟之數額在40萬元以下，依99年5 月1 日施行之行政訴訟法
    第229條第1項規定，應依簡易訴訟程序進行之，先予敘明。
二、按「個人之綜合所得總額，以其全年下列各類所得合併計算
    之：第一類……第三類：薪資所得：凡公、教、軍、警、公
    私事業職工薪資及提供勞務者之所得：一、薪資所得之計算
    ，以在職務上或工作上取得之各種薪資收入為所得額。二、
    前項薪資包括：薪金、俸給、工資、津貼、歲費、獎金、紅
    利及各種補助費。……」、「納稅義務人應於每年5月1日起
    至5 月31日止，填具結算申報書，向該管稽徵機關，申報其
    上一年度內構成綜合所得總額……之項目及數額，以及有關
    減免、扣除之事實，並應依其全年應納稅額減除……扣繳稅
    額及可扣抵稅額，計算其應納之結算稅額，於申報前自行繳
    納。……」及「納稅義務人已依本法規定辦理結算、決算或
    清算申報，而對依本法規定應申報課稅之所得額有漏報或短
    報情事者，處以所漏稅額2 倍以下之罰鍰。」分別為行為時
    所得稅法第14條第1項第3類第1款、第2款、第71條第1 項及
    現行同法第110條第1項所明定。次按「綜合所得稅納稅義務
    人依所得稅法第110 條規定應處罰鍰案件，有下列情事之一
    者，免予處罰：一、納稅義務人透過網際網路辦理結算申報
    ，其經調查核定短漏報之課稅所得，符合下列情形：（一）
    屬扣繳義務人、營利事業或信託行為之受託人依法應彙報稽
    徵機關之各類所得扣繳暨免扣繳憑單……之所得資料。（二
    ）屬納稅義務人依規定向財政部財稅資料中心或稽徵機關查
    詢，而該機關未能提供之所得資料。」及「前項第1 款規定
    自95年度綜合所得稅結算申報案件適用之。」分別為稅務違
    章案件減免處罰標準（以下稱減免處罰標準）第3條第2項第
    1款及第3項所規定。又「……納稅義務人經發現短漏報屬應
    扣繳之課稅得並應依規定裁罰之案件，其漏稅額計算之基準
    ，應以……82年11月3日台財稅第821501458號函規定之調查
    基準日短漏報之所得，及已繳納之稅款為計算漏稅額之基準
    。如納稅義務人短漏報之所得於調查基準日前，業經扣繳義
    務人辦理扣繳者，於計算漏稅額時，自得減除系爭短漏報所
    得已繳納之扣繳稅款；否則即不得減除。」為財政部賦稅署
    96年12月18日台稅一發字第09604554530號函釋在案。
三、本件原告93年度綜合所得稅結算申報，經臺北市調查處及被
    告機關查獲漏報取自永達公司薪資所得1,868,400 元，另經
    被告機關查獲漏報利息所得5,872元，乃按所漏稅額511,219
    元分別處0.5倍及0.2倍之罰鍰255,129元{511,219元×[(1,8
    68,400元×0.5倍)＋(5,872元×0.2倍)]÷1,874,272元}。
    原告不服，主張並無永達公司薪資所得1,868,400 元，逕處
    罰鍰與法未合云云，申請復查，未獲變更，提起訴願，經財
    政部台財訴字第09800433450 號訴願決定略以：「……惟查
    ，依稅務違章案件裁罰金額或倍數參考表就納稅義務人已依
    規定辦理結算申報，惟有漏報或短報應課稅所得額情事者，
    如短漏報所得屬已填報扣免繳憑單、股利憑單及緩課股票轉
    讓所得申報憑單之所得，且無夫妻所得分開申報逃漏所得稅
    、虛報免稅額或扣除額、以他人名義分散所得之情形者，處
    所漏稅額0.2 倍之罰鍰，本件原告所漏報取自永達公司之薪
    資所得既經永達公司辦理扣繳憑單之申報，則被告機關逕按
    所漏稅額處以0.5 倍之罰鍰，是否妥適，核有由原處分機關
    重行審酌之必要。」為由，將原處分（復查決定）關於罰鍰
    部分撤銷，囑由被告機關另為適法之處分。嗣被告機關依財
    政部撤銷意旨，重核復查決定略以，本件查得原告漏報取自
    永達公司薪資所得違章事實明確，且為財政部前揭訴願決定
    所採認，原告既有是項所得即應依法辦理申報，其未就實際
    所得予以申報，致漏報系爭所得核有過失之責。惟依稅務違
    章案件裁罰金額或倍數參考表規定，關於納稅義務人違反所
    得稅法第110條第1項規定，短漏報所得屬已填報扣免繳憑單
    、股利憑單及緩課股票轉讓所得申報憑單之所得，且無夫妻
    所得分開申報逃漏所得稅、虛報免稅額或扣除額或以他人名
    義分散所得之情形者，應按所漏稅額處0.2 倍之罰鍰。查原
    告漏報取自永達公司薪資所得屬（裁罰前）已填報扣免繳憑
    單之所得，符合前開規定，應按所漏稅額處0.2倍罰鍰102,2
    43 元，原處罰鍰應予追減152,886元（255,129元－102,243
    元）。原告猶表不服，提起訴願遭決定駁回。
四、原告循序起訴意旨略以：（一）有關本件系爭薪資所得，係
    永達公司為協助原告等業務員利於執行業務推展，提供原告
    配偶使用及保管公務租賃車輛，而支付之租金費用，惟其究
    應歸屬永達公司之營業費用，抑或原告配偶之薪資所得，法
    律見解紛歧，難謂非屬法律見解不同，自有不可避免之法規
    錯誤存在，應不可歸責於原告，不應處罰。（二）依行政罰
    法第7 條規定，違反行政法上義務之行為，有出於故意或過
    失者，始得處罰，原告依任職公司開立之扣繳憑單給付總額
    悉數列報，難謂有過失之情。又按稅務違章案件減免處罰標
    準第3條第2項規定，倘納稅義務人就扣繳通報之所得，已向
    財政部財稅資料中心或稽徵機關查詢者，且就該等機關提供
    之所得資料悉數申報者，倘因該等機關未能提供之所得資料
    ，難謂納稅義務人有應注意、能注意而不注意之過失，得免
    依所得稅法第110 條規定處罰。（三）原告任職公司之負責
    人業經被告機關依法科處罰鍰，自不應再對原告予以處罰。
    （四）縱如被告機關按臺北市調查處見解核定有短報薪資所
    得之情，須依所得稅法第110條第1項規定處罰，漏稅額應參
    照依該法條第2 項核定之「補徵應納稅額」計算，准予扣除
    系爭所得之扣繳稅額云云，爰請求判決如聲明。
五、本件兩造之爭點為：被告機關以原告漏報系爭薪資所得，按
    所漏稅額處0.2倍罰鍰102,243元，是否適法？經查：
（一）按「營利事業所得之計算，以其本年度收入總額減除各項
      成本費用、損失及稅捐後之純益額為所得額。」「經營本
      業及附屬業務以外之損失，或家庭之費用…不得列為費用
      或損失。」為所得稅法第24條第1 項及第38條分別有明文
      規定。又「經營本業及附屬業務以外之費用及損失，不得
      列為費用或損失。」營利事業所得稅查核準則( 下稱查核
      準則) 第62條亦定有明文。營業費用是企業於推銷產品或
      管理其營利事業的過程中所消耗的財貨或勞務支出，是為
      企業的期間成本，會計上依成本與收益配合原則，必須在
      其耗用或發生期間自收益中減除，以計算所獲取之利潤。
      由於所消耗的財貨或勞務性質有別，因此查核準則中乃將
      其分為薪資支出、租金支出、文具用品、旅費等若干項目
      ，分別訂定其列支原則。查核準則係依稅捐稽徵法、所得
      稅法、營業稅、促進產業升級條例、中小企業發展條例、
      商業會計法、稅捐稽徵機關管理營利事業會計帳簿憑證辦
      法、商業會計處理準則及其他有關法令之規定訂之，此觀
      該查核準則第1 條之規定自明。經查，國家對人民自由權
      利之限制，應以法律定之且不得逾越必要程度，憲法第23
      條固定有明文。但法律內容不能鉅細靡遺，一律加以規定
      ，其屬細節性、技術性之事項，法律自得授權主管機關以
      命令定之，俾利法律之實施。而財政部所訂定之營利事業
      所得稅查核準則，係規定有關營利事業所得稅結算申報之
      調查、審核等事項，究其性質核屬財政部為執行所得稅法
      及稅捐稽徵法等法規，基於法定職權所發布之解釋性、裁
      量性或作業性之行政規則，並未逾越所得稅法等相關之規
      定，亦未加重人民稅賦，而92年1 月4 日修正公布之所得
      稅法第80條第5 項已賦予查核準則法律授權依據，被告自
      得予以適用。簡言之，所得稅法與查核準則對營業費用之
      認列須以營利事業為經營本業及附屬業務有關之費用或損
      失為前提要件。
（二）又「個人之綜合所得總額，以其全年左列各類所得合併計
      算之：第一類……第三類：薪資所得：凡公、教、軍、警
      、公私事業職工薪資及提供勞務者之所得：一、薪資所得
      之計算，以在職務上或工作上取得之各種薪資收入為所得
      額。二、前項薪資包括：薪金、俸給、工資、津貼、歲費
      、獎金、紅利及各種補助費。但為雇主之目的，執行職務
      而支領之差旅費、日支費及加班費不超過規定標準者，及
      依第4 條規定免稅之項目，不在此限。」為行為時所得稅
      法第14條第1 項第3 類第1 款及第2 款所明定。可知，薪
      資係指營利事業支付員工之薪金、俸給、工資、津貼、歲
      費、獎金、紅利及各種補助費等，營利事業所支付之薪資
      應具備下列之條件，方得認列：1.經預先決定或約定：一
      般職工係指經聘僱雙方事先約定，而執行業務之股東、董
      事、監察人則須經組織章程規定或股東大會或社員大會預
      先決議；2.不論盈虧均須支付：營利事業之薪資須不論盈
      虧，均應支付，方得核實認列，旨在防止營利事業以支付
      薪資之方式分配其盈餘，控制其課稅所得額。3.列支限額
      ：合夥及獨資組織之職工薪資，不得超過規定之通常準；
      4.原始憑證：如員工之收據或簽收之名冊、印領清冊、聘
      用契約、加班紀錄等。
（三）次按「涉及租稅事項之法律，其解釋應本於租稅法律主義
      之精神，依各該法律之立法目的，衡酌經濟上之意義及實
      質課稅之公平原則為之。」司法院釋字第420 號解釋甚明
      。又租稅法所重視者，應為足以表徵納稅能力之實質的經
      濟事實，而非其外觀之法律行為或形式上之登記事項，對
      實質上相同經濟活動所產生之相同經濟利益，應課以相同
      之租稅，始符合租稅法律主義所要求之公平及實質課稅原
      則，實質課稅原則為租稅法律主義之內涵及當然歸趨。故
      有關課徵租稅構成要件事實之判斷及認定，自亦應以其實
      質上經濟事實關係及所產生之實質經濟利益為準，而非以
      形式外觀為準，否則勢將造成鼓勵投機或規避稅法之適用
      ，無以實現租稅公平之基本理念及要求（改制前行政法院
      82年度判字第2410號判決意旨參照）。
（四）本件原告93年度任職於永達公司，該公司於93年12月1 日
      與普羅小客車租賃股份有限公司（以下簡稱普羅公司）簽
      訂「車輛租賃契約」，約定由普羅公司出租汽車1 輛（廠
      牌型式：LEXUS RX330 、排氣量3,300C.C. 、牌照號碼：
      ZZ -4369）予永達公司，每月租金為155,700 元，車輛保
      證金為700,000 元，並由原告擔任車輛保管人，實際使用
      及保管系爭車輛。經臺北市調查處及被告查得前開車輛每
      月租金，係由永達公司墊付予普羅公司，以「營業費用－
      租金支出」科目列帳，並從原告薪資中扣取，再以應發放
      之薪資總額扣除車輛租金後之淨額，列報原告之薪資費用
      。93年度永達公司以租賃車輛之名義，扣取原告薪資計1,
      868,400 元，原告亦以扣除車輛租金後之薪資淨額列報其
      薪資所得，有原告與車商簽署之「公務車輛租賃附屬契約
      」、汽車買受人曾朝國（原告配偶之兄）與車商簽署「汽
      車買賣合約書」、租賃到期買回車輛發票及員工支付車輛
      租金薪資扣款彙整表等資料【參見原處分卷第118 －128
      頁】可稽。原告既列名系爭車輛租賃合約之保管人，並於
      合約上簽名用印，亦同意永達公司將租金自其每月應領薪
      資中予以扣除，是原告對於永達公司開立扣繳憑單所載之
      金額乃已扣除租金後之餘額，自不能諉為不知，是被告機
      關重核復查決定以原告漏報其取自永達公司系爭薪資所得
      屬（裁罰前）已填報扣免繳憑單之所得，按所漏稅額處0.
      2 倍之罰鍰，並無不合。
（五）又依永達公司「公務車輛租賃作業流程」第3 款規定：「
      業務同仁與租賃車商確認價位無誤後，自行將保證金款項
      ，匯入公司指定帳戶，並填寫公司帳戶存款報告單。」可
      知，前開車輛保證金實質上係由原告出資而非永達公司負
      擔；又永達公司「公務車輛租賃作業流程」第4 款及第5
      款規定：「保證金匯入指定帳戶後，通知租賃車商進行簽
      約（公務車輛申請暨扣薪同意書及公務車輛租賃附屬契約
      ）及對保等相關事宜。」及「租賃車商檢附『公務車輛申
      請暨扣薪同意書』及第3 款之『公司帳戶存款報告單』向
      總公司財務部申請保證金之支付。」且永達公司財務經理
      李忠約於臺北地檢署偵查時到庭證稱「業務拓展費由員工
      檢具單據向公司申報後才發放，薪資則直接發放」及永達
      公司「公務車輛使用辦法」第7 條：「因使用公務車輛所
      衍生之油料、修繕或保養費用，得由使用人檢具合於營業
      稅法之單據報支『業務發展費用』。」有永達公司「公務
      車輛租賃作業流程」、「公務車輛使用辦法」、臺北地檢
      署96年度偵字第2347號不起訴處分書等附原處分卷內（第
      113 、114 頁及第140-144 頁）可稽。準此可知，永達公
      司「業務拓（發）展費」係由員工檢具單據向永達公司申
      請，始由該公司發放與員工。倘系爭車輛租金支出確實為
      永達公司之業務拓展費用，何以獨系爭車輛租金支出係採
      「由永達公司先支付車商，再由員工之酬庸內扣除」之方
      式核銷，與其他業務拓展費採「由員工檢具單據向永達公
      司申請後，永達公司再發放予員工」之核銷方式迥異？原
      告均難自圓其說。
（六）次查系爭租賃車係由員工自行洽詢車商於確認車種、車價
      及分期付款期數後，將保證金款項（車價20% 或30% 等）
      ，匯入公司指定帳戶，車商再檢附相關文件，向永達公司
      申請保證金及每月租金給付，亦有該公司公務車輛使用辦
      法、公務車輛租賃作業流程及員工還款同意書等附原處分
      卷內可稽。且永達公司支付員工車輛費用，係列在「營業
      費用- 租金支出」科目項下，既然每期租金支出金額係由
      員工自行洽詢車商於確認車種、車價及分期付款期數，在
      員工簽立還款同意書及公務車輛租賃附屬契約書當下即確
      定，公司如認其車輛租金非員工之薪資，則又何以將租賃
      期間每月之租金併同薪資發放，再每月由員工薪資項目扣
      款，顯有違常情。綜情以觀，系爭車輛係由原告自行與車
      商確認車種、車價及分期付款期數後，再由原告、出租車
      輛公司共同簽訂租賃契約，車輛保證金係由原告支付，原
      告在完成扣薪同意書後，永達公司按月從原告薪資中扣取
      租金，並由原告實際使用及保管系爭車輛。系爭租賃合約
      承租人之違約風險顯然已完全由原告所負擔，永達公司雖
      形式上列名租賃契約之承租人，惟並未承擔任何承租人違
      約風險；且系爭車輛實際係由原告支付租金，由原告使用
      收益，自租賃之效力觀察出租人及原告之權利義務內容，
      原告負有租金支付義務、租賃物保管義務及租賃債務擔保
      義務，原告雖於租賃契約列名保管人，實質上為系爭車輛
      之承租人，永達公司僅係租賃契約名義上之承租人，實際
      並未承租系爭車輛，堪以憑認。況原告亦末能證明系爭車
      輛租金為永達公司經營本業及附屬業務有關之費用。從而
      ，被告機關認定系爭車輛租金，並非供永達公司經營本業
      及附屬業務所使用，揆諸首揭營業費用認列之相關規定及
      說明，系爭車輛租金支出自不能認係永達公司之營業租金
      費用，依實質課稅原則，核認本件永達公司借租賃車輛之
      名義，將扣取原告之薪資，改以永達公司租金支出列報，
      實質上係原告之薪資所得，並據以處罰，核無不合。
（七）行政罰法第26條規定，一行為同時觸犯刑事法律及違反行
      政法上義務規定，如經不起訴處分者，得依違反行政法上
      義務規定裁處之。永達公司負責人吳文永涉嫌違反稅捐稽
      徵法第41條、第43條第1 項及商業會計法第71條第5 款等
      規定乙案，雖經臺北地檢署偵查終結不起訴處分，惟吳文
      永之行為如同時有違反所得稅法或其他稅法上義務者，稅
      捐稽徵機關仍得依稅法規定裁處之。又本件原告並非前開
      不起訴處分書之被告，原告是否有違章漏稅事實，被告機
      關自得依職權調查認定，不受不起訴處分書之拘束。原告
      主張案應以不起訴處分書為據云云，核無足採。又原告主
      張本件已處罰扣繳義務人，基於一行為不二罰原則，不應
      再就扣繳稅額計算罰鍰乙節；查扣繳義務人未依規定扣繳
      稅款與所得人漏報所得係屬二事，二者違章主體不同；另
      未依規定扣繳稅款係依所得稅法第114 條規定處罰，而所
      得人漏報所得係依同法第110 條規定處罰，二者處罰之法
      律依據亦不同，原告主張本件處罰違反一行為不二罰原則
      云云，亦非可採。
（八）原告主張財政部臺北市國稅局曾以96年6 月5 日財北國稅
      審二字第0960201843號函復臺北地檢署以：「…三、前揭
      財政部95年函釋（95年6 月28日台財稅字第09504063 430
      號函）規定，保險公司之保險業務員為所屬公司招攬保險
      業務而發生之必要費用，可由保險公司依營利事業所得稅
      查核準則（以下簡稱查核準則）有關規定依其費用性質檢
      據核實列報。所謂『與經營業務有關之損費』，依所得稅
      法第38條及行政法院相關判決規定，乃指公司之營業行為
      ，屬本身經營之業務之一或與本身業務有直接關聯而言，
      先予敘明。四、保險經紀公司之員工，如為所屬公司招攬
      業務而以公司名義購置車輛（即車輛所有權登記為公司之
      財產），則其分期給付車商之價金，係公司取得該資產代
      價之部分，自非屬保險經紀公司之營業費用。該公司應以
      該資產之實際成本，按所得稅法及查核準則規定之方法以
      及耐用年數計提折舊。另該員工如係以公司名義租賃車輛
      ，其分期給付車商之租金（不含保證金），得依查核準則
      第74條第3 款第2 目之5 規定認屬為交通費，依首揭財政
      部95年函釋規定，應由保險經紀公司檢據核實列報，尚不
      宜約定由保險業務員自行吸收或負擔。至員工如以員工自
      己名義租購車輛，則該扣付款應視為員工基於僱傭關係而
      取得之各種補助費或給與，故保險經紀公司應以薪資支出
      列支，並依法併同員工薪資所得依率扣繳稅款。」，即知
      本件公司租用車輛供員工使用之各項作業內容、文據及資
      金給付之各項事實均已查明，並依前揭規定核定應由保險
      經紀公司檢據核實將租金列報屬交通費之性質，不應屬保
      險業務員之薪資所得云云；但查，財政部95 年 函釋係限
      於因招攬保險業務而發生的費用，如文具用品費等等，原
      則上都是費用的性質，並沒有租金支出這一項費用，特別
      汽車是生財器具，不是當期消耗的費用。且保險公司的營
      業費用，應該由公司取得相關憑證，不能與員工私自約定
      要計入員工的薪資併同薪資給付，公司應以各項費用科目
      下來列報。系爭車輛租金支出不係永達公司之營業費用，
      業經本院認定如前，自無財政部95年函釋之適用。是原告
      主張依財政部95年函釋，系爭租金支出係屬任職公司非薪
      資支出之營業費用，不應核認為原告之薪資所得云云，亦
      無可採。
（九）又「……營業人租用汽車載運員工上下班，係屬購買供本
      業或附屬業務使用之勞務，其有關之進項稅額，除依上開
      規定不得扣抵外，應准予扣抵。」固經財政部79年7 月4
      日台財稅第790178955 號函釋在案，惟上開函釋係以營業
      人因業務需要而租用汽車，供本業或附屬業務使用之勞務
      為要件，本件永達公司僅係名義上之承租人，實際係由原
      告配偶租賃及使用車輛，並非永達公司租賃車輛供原告配
      偶使用，而係原告配偶私人支出供私人使用，已如前述，
      尚難以原告所提要保書明細，即謂系爭車輛係永達公司租
      賃車輛供本業或附屬業務使用，自無上開函釋適用之餘地
      。至原告主張應適用財政部96年4月27日台財稅字第09604
      523220號令修正發布之減免處罰標準第3 條第2項第1款規
      定，透過網際網路辦理結算申報，短漏報之所得符合該條
      項第1 款第1目及第2目情形者，免予處罰之規定乙節，查
      原告明知有系爭取自永達公司薪資所得而漏未併入辦理申
      報，依該減免處罰標準第24條第2 款規定，應不得適用免
      罰之規定；遑論該免罰規定係自95年度以後之綜合所得稅
      採用網際網路辦理結算申報案件方有適用，本件係原告93
      年度綜合所得稅事件，自無前揭修正後減免處罰標準之適
      用。
（十）綜合所得稅係採自行申報制，有所得即應申報，人民有依
      法律納稅之義務自應注意使之符合稅法之強行規定。本件
      原告於系爭年度既有領受系爭所得，即應依所得稅法第71
      條規定辦理申報，茲原告未就實際所得申報，已構成客觀
      之違章事實，原告列名系爭車輛租賃合約之保管人，並於
      合約上簽名用印，原告不能諉為不知，觀其執為漏報之理
      由，尚非不可避免。又原告上開所得之申報，法律已明定
      其構成要件，原告於申報系爭年度綜合所得稅時，對應如
      何申報，理應參照該法律規定辦理；若對法律之適用及解
      釋產生疑義時，原告亦非不可向相關專業機構及人員查詢
      ，於獲得正確及充分之資訊後申報；且原告因適用法令錯
      誤或計算錯誤而有溢繳稅款之情形，亦可依稅捐稽徵法第
      28條規定，自繳納之日起5 年內提出具體證明，申請退還
      ，然原告捨此不為，猶有前揭漏報系爭所得額之情形，從
      納稅義務人應自行及誠實申報義務之角度觀察，難謂其主
      觀上無違反上開所得稅法第110 條第1 項規定之過失責任
      ，是縱原告主張其並無漏稅之故意，亦難卸免其未善盡申
      報應注意義務之違失。從而被告機關按所漏稅額處0.2 倍
      之罰鍰，經核並無不合。
（十一）原告另主張縱如被告核定有短報薪資所得之情，須依所
        得稅法第110 條第1 項規定處罰，亦應按財政部73年9
        月3 日台財稅字第59051 號函釋意旨，計算漏稅額，亦
        即系爭所得已依法繳納之扣繳稅款，應予減除；且與本
        件相同案情（本院98年度訴字第01567 號），被告機關
        於計算漏稅額時，業依規定扣除系爭所得之扣繳稅額並
        核定在案，迭經復查決定及訴願決定亦是認，本件核認
        原告計算漏稅額時，未予減除該已依法繳納之扣繳稅額
        ，顯與平等原則有悖云云；惟查本件原查臺北市國稅局
        於97年6 月13日以財北國稅中南綜所一字第0970213435
        號函通知永達公司補繳應扣未扣稅款並補報扣繳憑單，
        該公司雖已補繳稅款並補報扣繳憑單，惟係於調查基準
        日（財政部臺北市國稅局96年4 月10日財北國稅審三字
        第0960217676號函請公司提示相關資料）之後，依財政
        部賦稅署96年12月18日台稅一發字第09604554530 號函
        ：「五、綜上，納稅義務人經發現短漏報屬應扣繳之課
        稅所得並應依規定裁罰之案件，其漏稅額計算之基準，
        應以……82年11月3日台財稅第821501458號函規定之調
        查基準日短漏報之所得，及已繳納之稅款為計算漏稅額
        之基準。如納稅義務人短漏報之所得於調查基準日前，
        業經扣繳義務人辦理扣繳者，於計算漏稅額時，自得減
        除系爭短漏報所得已繳納之扣繳稅款；否則即不得減除
        。」上揭財政部函釋與法律規定意旨，尚無違背，被告
        辦理相關案件，自得援用之。本件計算漏稅額時，自不
        得減除短報所得已繳納之扣繳稅款。又按平等原則係指
        合法的平等，並不包含違法的平等，故行政先例必須是
        合法的，乃行政自我拘束的前提要件，平等原則，並非
        賦予人民有要求行政機關重複錯誤的請求權，亦即人民
        不得主張「不法之平等」。（最高行政法院著有92年度
        判字第275 號判決、93年度判字第1392號判決足資參照
        ）。本件依上所述，計算漏稅額時，依法尚不得減除短
        報所得已繳納之扣繳稅款，原告主張援引其他不同處理
        之個案辦理，尚非可採。
六、綜上所述，原告起訴論旨，並非可採。被告機關以原告漏報
    其取自永達公司薪資所得屬（裁罰前）已填報扣免繳憑單之
    所得，重核復查決定按所漏稅額處以0.2倍之罰鍰102,243元
    ，核無違誤，訴願決定遞予維持，亦無不合。原告徒執前詞
    ，訴請撤銷，為無理由，應予駁回。又本件係適用簡易訴訟
    程序，爰不經言詞辯論逕為判決。
七、兩造其餘主張陳述，於判決結果不生影響，無庸一一論列，
    併予敘明。
八、據上論結，本件原告之訴為無理由，爰依行政訴訟法第233
    條第1 項、第98條第1 項前段，判決如主文。
中    華    民    國    99    年    8     月    10    日
                        臺北高等行政法院第六庭
                                      法  官     許瑞助
上為正本係照原本作成。
本件以訴訟事件所涉及之法律見解具有原則性者為限，始得於本
判決送達後20日內向本院提出上訴狀並表明上訴理由，如已於本
判決宣示後送達前提起上訴者，應於判決送達後20日內補具上訴
理由（均按他造人數附繕本），且經最高行政法院許可後方得上
訴。
中    華    民    國    99    年    8     月    10    日
                                      書記官     吳芳靜

司法院資訊處製作；財團法人民間司法改革基金會備份。
